【裁判字號】    88,訴,649
【裁判日期】    890629
【裁判案由】    偽造文書
【裁判全文】
臺灣屏東地方法院刑事判決                          八十八年度訴字第六四九號
    公  訴  人  臺灣屏東地方法院檢察署檢察官
    被      告  乙○○
右列被告因偽造文書案件，經檢察官提起公訴（八十八年度偵字第四七二六號）本院
判決如左：
    主  文
乙○○行使偽造私文書，足以生損害於公眾及他人，處有期徒刑伍月，緩刑參年。如
附表所示之印章壹枚及印文拾玖枚均沒收。
    事  實
一、乙○○以仲介房地產買賣為業，緣丙○○有意出售其所有之屏東縣新埤鄉○○段
    二二一之六九地號土地及坐落其上之房屋（建號為新埤鄉○○段二五０號，門牌
    號碼為新埤鄉○○村○○路一七七之一八號），遂於民國八十七年八月間委託乙
    ○○代覓買主。嗣乙○○獲悉甲○有意購置房地，即從中予以撮合，丙○○及甲
    ○雙方亦透過乙○○就上開房地之買賣契約內容達成合意，丙○○並將印鑑及所
    有權狀等物品交予乙○○，以辦理所有權移轉登記事宜。然事後羅、李二人均認
    對方未能履行買賣契約條款，而無意再辦理所有權移轉登記，並經甲○將此事告
    知乙○○。詎乙○○因圖得仲介費用，竟未經渠等授權即擅自委由不知情之刻印
    店人員偽刻甲○之印章一枚，連同丙○○之印鑑、所有權狀等物品交付予不知情
    之馮協興辦理所有權移轉登記相關事宜。馮協興即在空白之土地登記申請書、土
    地建物買賣所有權移轉契約書等填寫應載事項且蓋用丙○○印鑑及甲○印章，辦
    畢復轉交不知情之代書林耀明送件。林耀明審核後在上開應備文件代理人欄簽名
    蓋章，並於同年十一月十日將前揭偽造之私文書送至潮州地政事務所向該所承辦
    人員申請登記而行使，進而使該所承辦人員於同年十一月十一日將此不實之事項
    登載於職務上所掌之土地、建物登記簿等公文書上，足生損害於丙○○、甲○及
    地政機關對於不動產登記管理之正確性。
二、案經丙○○訴由台灣屏東地方法院檢察署檢察官偵查起訴。
    理  由
一、本件訊之被告乙○○固不否認有仲介丙○○及甲○購買系爭房地一事，惟矢口否
    認有偽造文書之犯行，辯稱伊委託馮協興、林耀明辦理房地所有權移轉登記均已
    事先獲得丙○○及甲○同意，而前開甲○之印章則係由甲○授權伊代刻云云。然
    查，右揭事實業據丙○○指訴綦詳，核與甲○證述情節相符，並有卷附土地登記
    申請書一紙、土地及建物登記謄本、土地建物買賣所有權移轉契約書各二紙及馮
    協興、林耀明偵訊筆錄等可資為憑。乙○○雖以前揭情詞為辯，然已為證人甲○
    所否認，復審諸乙○○之辯解，其先是於偵查中稱雙方印章皆係由本人交付；復
    又改稱：甲○的印章好像是甲○委託伊所刻（八十八年偵字第四七二六號卷第四
    十四、四十五頁參照）；嗣於本院審理中又稱：甲○的印章係伊於潮州所刻，刻
    印之前還曾在刻印店內以電話取得甲○同意（本院八十九年元月六日審判筆錄）
    云云，其前後供詞不一，已不無可疑。況甲○若確已於事前委託被告代刻印章，
    則衡情被告應無須再於刻印店內打電話徵求甲○同意之必要，綜上所述堪認被告
    辯稱甲○有交付印章於被告或委託被告代刻云云，均屬事後卸責之詞，尚難採信
    。復參以被告亦自陳，甲○確有於系爭房地辦理過戶完峻前電告伊因所欲購房地
    太遠而後悔等情，是足證甲○與丙○○間就系爭房地之所有權移轉尚未完全達成
    合意。被告並無權以丙○○及甲○名義製作土地及建築改良物買賣所有權移轉契
    約書及土地登記申請書並前往地政事務辦理不動產所有權之移轉。故本件事證已
    臻明確，被告犯行洵堪認定，應依法論科。
二、核被告所為係犯刑法第二百十六條、第二百十條之行使偽造私文書罪及同法第二
    百十四條之使公務員登載不實罪。其利用不知情之刻印店人員偽刻甲○之印章及
    利用不知情之馮協興偽造私文書並利用不知情之林耀明使公務員登載不實，均應
    論以間接正犯。而其偽造私文書復持以行使，偽造私文書之低度行為應為高度之
    行使行為所吸收，不另論罪。又其偽造甲○印章為偽造私文書之階段行為；偽造
    甲○印文及盜用丙○○印鑑則為偽造私文書之部分行為，亦均不另論罪。至所犯
    上開二罪間有方法目的之牽連關係，應從較重之行使偽造私文書罪處斷。爰審酌
    被告之品行、動機、目的、手段、與被害人之關係及犯罪所生之損害等一切情狀
    ，量處如主文所示之刑，以資懲儆。末查，被告雖曾於七十四年十一月十三日因
    案經本院判處有期徒刑六月確定，惟於易科罰金執行完畢後，至今十數年內，均
    未曾受有期徒刑以上刑之宣告，有台灣屏東地方法院檢察署刑案資料查註紀錄表
    一紙在卷足憑，其因一時失慮，偶罹刑典，經此次刑之宣告後，應知警惕而無再
    犯之虞，本院因認以暫不執行其刑為適當，而依刑法第七十四條第二款規定予以
    宣告緩刑三年，用啟自新。至偽造之甲○印章一枚及印文共十九枚則均應依刑法
    第二百十九條規定併予宣告沒收。
據上論斷，應依刑事訴訟法第二百九十九條第一項前段，刑法第二百十六條、第二百
十條、第二百十四條、第五十五條、第七十四條第二款、第二百十九條，罰金罰鍰提
高標準條例第一條前段，判決如主文。
本案經檢察官廖椿堅到庭執行職務。
中      華      民      國      八十九      年    六    月    二十九    日
                                      臺灣屏東地方法院刑事第二庭
                                          審判長法  官  潘  正  屏
                                                法  官  莊  鎮  遠
                                                法  官  王  以  齊
右正本證明與原本無異。
對於本判決如有不服應於收受送達後十日內向本院提出上訴書狀上訴於台灣高等法院
高雄分院並按他造當事人之人數附具繕本。
                                                書記官  林  天  化
中      華      民      國      八十九      年    六    月    二十九    日
附錄本案論罪科刑法條：
刑法第二百十條
偽造、變造私文書，足以生損害於公眾或他人者，處五年以下有期徒刑。
刑法第二百十六條
行使第二百十條至第二百十五條之文書者，依偽造、變造文書或登載不實事項或使登
載不實事項之規定處斷。
刑法第二百一十四條
明知為不實之事項，而使公務員登載於職務上所掌之公文書，足以生損害於公眾或他
人者，處三年以下有期徒刑、拘役或五百元以下罰金。
附表：
    ┌──┬─────────────────┬──────────┐
    │編號│      應  沒  收  之  物          │  數  量            │
    ├──┼─────────────────┼──────────┤
    │一  │偽造之「甲○」印章                │  壹  枚            │
    ├──┼─────────────────┼──────────┤
    │二  │土地登記申請書（潮登字第一八四五三│  壹  枚            │
    │    │號）上偽造之「甲○」印文          │                    │
    ├──┼─────────────────┼──────────┤
    │三  │土地買賣所有權移轉契約書上偽造之「│  玖  枚            │
    │    │甲○」印文                        │                    │
    ├──┼─────────────────┼──────────┤
    │四  │建築改良物買賣所有權移轉契約書上偽│  玖  枚            │
    │    │造之「甲○」印文                  │                    │
    └──┴─────────────────┴──────────┘


司法院資訊處製作；財團法人民間司法改革基金會備份。
